【裁判字號】    98,訴,2564
【裁判日期】    991014
【裁判案由】    損害賠償
【裁判全文】
臺灣臺中地方法院民事判決              98年度訴字第2564號
原      告  庚○○
被      告  甲○○
            戊○○
            丁○○
            辛○○
            丙○○
            己○○
            矽品精密股份有限公司
上1人
法定代理人  乙○○
上列7人共同
訴訟代理人  陳盈光律師
上列當事人間請求損害賠償事件，於民國99年9月30日言詞辯論
終結，本院判決如下：
    主      文
原告之訴及假執行之聲請均駁回。
訴訟費用新台幣陸仟伍佰元由原告負擔。
    事實及理由
壹、程序方面：
    按訴狀送達後，原告不得將原訴變更或追加他訴，但擴張或
    減縮應受判決事項之聲明者，不在此限，民事訴訟法第255
    條第1項但書第3款定有明文。本件原告起訴時原請求被告甲○○、戊○○、丁○○、辛○○、丙○○、己○○及矽品精
    密股份有限公司 (下稱矽品公司)應「連帶給付」新台幣 (
    下同)60 萬元，及自起訴狀繕本送達翌日起至清償日止按年
    息百分之5計算之利息，嗣於民國 (下同)99 年2月4日言詞
    辯論期日具狀更正請求金額為被告甲○○、戊○○、丁○○
    、丙○○及己○○各應給付原告10萬元，被告辛○○及矽品
    公司各應給付原告5萬元，並經記明筆錄在卷，亦有該日書
    狀可憑，本院審酌原告上開更正請求，其訴訟標的及請求之
    原因事實與原訴仍屬相同，僅將命被告7人「連帶給付」部
    分更正為「各別請求」，請求總額仍為60萬元，核屬減縮應
    受判決事項之聲明，並非訴之變更或追加，依首揭法條規定
    ，即無不合，應准許之。
貳、得心證之理由：
一、原告方面：
  (一)原告起訴主張：
      被告甲○○、戊○○、丁○○、辛○○、丙○○、己○○
      等6人 (下稱被告6人)與原告均受僱於設在台中縣潭子鄉
      ○○路○段123號之被告矽品公司工作，而被告6人自96年
      11月3日起至98年6月17日止，分別對原告有妨害名譽及恐
      嚇等行為，茲將被告6人之行為分述如下：
   1、被告甲○○部分：
      被告甲○○為原告任職矽品公司期間之同事兼室友，其於
      於96年11月3日上午6時許，在矽品公司設於台中縣潭子鄉
      ○○○○街1巷1號女生宿舍豐雅樓9樓交誼廳，為不特定
      人得共見共聞之公共場所，被告甲○○對原告指責其放音
      樂聲音及寢室關門聲音過大，心生不滿，基於侮辱原告之
      犯意，以「瘋的」、「神經病」、「他媽的」、「幹妳娘
      」、「妳有神經病」等語辱罵原告，而為妨害原告名譽之
      行為。
   2、被告戊○○部分：
      被告戊○○為原告任職矽品公司之同事，分別於下列時間
      對原告為下列妨害名譽、恐嚇之行為：
   (1)於96年11月5日在4樓上片W/M區，以「神經病」等語辱罵
      原告，又於同年月13日上午，在同一地點，以「賤鬼」等
      語辱罵原告，致使原告名譽受損。
   (2)於96年11月13日下午某時許，在4樓電梯出口處，手推1部
      裝滿錄音帶之車，見原告正由電梯內走出，竟基於恐嚇
      原告之犯意，對原告恫稱：「撞死什麼人？」等語，並將
      車擋住電梯門口，不讓原告出來，藉此妨害原告之自由
      ，事後又稱：「快出來啊，看我幹嘛」等語，仍作勢繼續
      撞擊原告，使原告無法順利從電梯出來。
   (3)於97年1月12日下午5時25分許，在上片W/M區，先嘲笑原
      告稱：「哦，站姿還很漂亮」，又基於妨害名譽之犯意，
      以「瘋子」、「放屁」等語辱罵原告，致使原告之名譽受
      損。
   (4)於97年6月8日上午9時5分許，在上片W/M區裡，近距離以
      腳作勢踢向原告頭臉處，致原告心生害怕，坐著無法離開
      ，而為妨害自由之行為。
   (5)於97年6月28日某時許，在上片W/M裡，故意手持客觀上可
      供兇器使用之大支美工刀，露出刀尖，並朝向原告頭臉處
      近距離慢慢擦拭刀尖，如此反覆持續幾分鐘，使原告心生
      畏懼，坐在原處動彈不得，而為恐嚇危安之行為。
   (6)於97年8月15日下午6時10分許，在上片W/M區裡，原告正
      坐著工作，被告戊○○則手持黑色刮刀，近距離在原告頭
      臉處作勢叉刺，並以凶悍的眼神看著原告，致使原告心生
      畏懼，並對原告恫稱：「我跟妳有不共戴天之仇」等語，
      而為恐嚇危安之行為。
   3、被告丁○○部分：
      被告丁○○為原告任職矽品公司之同事，於下列時地對原
      告為妨害名譽及妨害自由之行為：
   (1)96年12月3日下午3時30分許，在矽品公司中山廠A棟3樓上
      片W/M區品管QC檢驗收料處，因原告與訴外人閻浩文為放
      料及取料問題發生爭執，被告丁○○經過該處看見此事，
      懷疑原告有錄音，遂多次拉住原告的手摸索，不讓原告離
      去，並以「他媽的」、「幹你娘」等語辱罵原告。
   (2)又於97年1月12日下午2時許，在上開地點，因被告丁○○
      阻止其他同事協助原告取下料架高處之料件，並要求原告
      快搬，致與原告發生口角，進而以歧視、貶損、威脅及令
      人心生畏怖、感受羞辱之語氣，多次對原告辱罵稱：「他
      媽的」等語，而有恐嚇危害安全及公然侮辱等行為。
   4、被告辛○○部分：
      被告辛○○為原告任職矽品公司之同事，於96年12月3日
      中午12時許，在矽品公司中山廠A棟3樓上片W/M、D/S、QC
      站第15部回料處，因被告辛○○要求原告趕快搬貨等細故
      與原告發生口角，並以歧視、貶損、威脅、令人心生畏怖
      、感受羞辱之語氣，對原告辱罵稱：「他媽的」、「我就
      是要找妳麻煩」等語，而有恐嚇危害安全及妨害名譽之行
      為。
   5、被告丙○○部分：
      被告丙○○為原告任職矽品公司之經理，於下列時間在矽
      品公司中山廠10部A棟4樓上片W/M區烤箱門旁，對原告為
      恐嚇之言語，使原告心生畏懼，而對原告有恐嚇危害安全
      、妨害名譽、強制等行為：
   (1)96年10月28日上午10時35分許，為原告與訴外人鄧珊珊間
      妨害名譽等民、刑事訴訟案件，恐嚇原告稱：「妳們老闆
      叫我來跟妳協調，叫妳要原諒她，好不好」、「聽到我在
      講嗎？」、「不可以這樣子」、「我下班再來找妳」、「
      叫妳要原諒她」等語。
   (2)96年10月31日14時10分，為上開事件要求原告撤銷告訴，
      向原告恐嚇稱：「考慮的怎樣？」、「好啦... 原諒她就
      好了」、「我再過來找妳」、「叫妳要原諒她」等語。
   (3)96年11月8日18時，又為上開事件要求原告撤銷告訴，原
      告不同意，竟向原告恐嚇稱：「那妳去告了，就不會惡整
      妳嗎？妳怎麼那麼笨啊！」等語。
   (4)97年3月中旬某時，再為上開事件向原告恐嚇稱：「妳不
      要跟她計較……，妳會好過一點」、「妳要原諒她，自己
      會好過一點」、「妳再跟她計較，妳會過的很難過」、「
      好啦，……，我叫妳聽一下，我也沒意見」、「後來我們
      都不敢介入了啦」、「我們以後很少介入了啦」、「妳不
      要再告」、「我沒有刻意找過妳吧，我們不是幫他們」等
      語。
   (5)被告丙○○明知矽品公司中山廠A棟4樓上片站烘烤區為不
      特定人得進出之公共區域，原告於96年3月6日屬SUB基板
      站作業人員，當天必須出入烘烤區找基板資料，查看烘烤
      時間有無過期及基板出烤箱時間，被告丙○○係銲線站而
      非上片站之主管，當日也未來過上片站烘烤區，竟於96年
      7月16日在鈞院97年度簡上字第460號鄧珊珊妨害名譽案件
      之審理程序，到庭具結證稱：「上開烘烤區係『特定區域
      』，原告非烤箱人員，不得也無理由進入，其為告訴人之
      主管，有聽到原告與鄧珊珊吵架，知道當天情形」等虛偽
      之陳述，而有偽證之情形。
   6、被告己○○部分：
      被告己○○為原告任職矽品公司之同事，鈞院民事庭98年
      度訴字第918號損害賠償事件於98年6月17日上午10時30分
      許，在民事第24法庭公開辯論，法官以證人身份傳喚被告
      己○○，被告己○○到庭具結證稱：「詳細時間伊不太記
      得，當天下午接近傍晚時，原告跑到伊辦公室，與鄧珊珊
      互相爭吵，當時兩造互罵，伊當時在工作，並沒有注意聽
      到鄧珊珊罵原告什麼；當天只有聽到這兩次爭吵，其他時
      間並沒有聽到」等語，與事實不符。然就原告私下多次訪
      查被告己○○之錄音內容顯示，被告己○○確有耳聞訴外
      人鄧珊珊辱罵原告，且被告己○○於96年11月28日及同年
      11月29日，在矽品公司當面告訴原告，伊於96年3月6日上
      午11時及下午1時許，有聽到訴外人鄧珊珊以台語罵原告
      「妳神經病、妳去被人強姦」等語，且要求原告向法官表
      示被告己○○確有偽證情事。另因為同事罵原告很多句台
      語，原告遂請教被告己○○那些話是什麼意思時，被告己○○變相罵原告「幹妳娘」、「他媽的」等語，還恐嚇原
      告說要叫人綁走，而對原告有妨害名譽及恐嚇之行為。
   7、被告6人之行為均發生在矽品公司，致原告之精神、身體
      及健康受有損害，身心受創，故被告矽品公司與前開被告
      6人應對原告所受損害各負損害賠償責任。爰依民法第184
      條第1項、第185條第1項、第2項、第193條第1項及第195
      條第1項等規定，請求被告給付如聲明所示金額之精神慰
      撫金。
   8、並聲明：(1)被告甲○○、戊○○、丁○○、丙○○、己○○各賠償原告10萬元，被告辛○○、矽品公司各賠償原
      告5萬元，及均自起訴狀繕本送達之翌日起至清償日止，
      按年息百分之五計算之利息。(2)願供擔保請准宣告假執
      行。
  (二)對被告抗辯之陳述：
   1、被告等人之答辯均無理由，與犯罪事實相反，且刑事案件
      不起訴是因為檢察官沒有實地勘驗也沒有實地調查證據，
      疑似檢察官辦案違誤、偏頗。
   2、被告甲○○刑事案件部分，她確實有明顯罵原告，共有幾
      十句，檢察官勘驗時都在做別的事情，都說沒有聽到。
   3、被告戊○○刑事案件部分並未真正勘驗錄音帶，只是隨便
      播一下，勘驗都跳來跳去，不問被告任何犯罪事實，就不
      起訴處分。
   4、被告丁○○刑事案件部分，檢察官承辦的案件全部不起訴
      處分，但被告丁○○罵原告「他媽的」，確實有好幾十句
      。
   5、被告辛○○刑事案件部分，疑似檢察官辦案違誤、偏頗，
      原告無意見。
   6、被告丙○○妨害名譽刑事案件部分，檢察官認定事實與錄
      音帶內容不符，被告丙○○確有說：「那妳去告了，就不
      會惡整妳，妳怎麼那麼笨」，檢察官說沒有聽到，原告認
      為檢察官辦案違誤。另被告丙○○偽證刑事案件部分，檢
      察官沒有調查，也不理會原告之錄音帶。
   7、就被告己○○刑事案件部分，都是作偽證，檢察官沒有勘
      驗錄音帶，亦不實際調查證據，被告己○○否認偽證，就
      不起訴處分，故不起訴處分對原告而言沒有意義。
   8、被告6人均在被告矽品公司上班，乙○○是被告矽品公司
      之法定代理人，丙○○是該公司經理，被告矽品公司有逼
      原告離職之行為，故被告矽品公司與其員工即被告6人負
      連帶損害賠償責任。又原告認為被告矽品公司應有指示前
      述被告6人這樣做，且要求原告在撤銷訴訟及工作間作選
      擇，因為原告每次去開庭，被告矽品公司均不同意讓原告
      請假，要算原告曠職，原告認為此部分與被告矽品公司有
      關。
二、被告方面：
  (一)被告6人均為原告之同事，於工作上偶有對話之機會，但
      對原告絕無其所指述之不法行為。被告矽品公司為法人，
      對原告無為不法行為之可能性，亦無授意其他6名被告對
      原告為任何不法行為。
  (二)原告曾以本件事實向臺灣臺中地方法院檢察署 (下稱臺中
      地檢署)分別對被告丙○○、戊○○、丁○○、甲○○、
      辛○○等人提出刑事告訴，該等案件除被告己○○部分外
      ，均曾在臺中地檢署檢察官偵查時勘驗過，亦分別獲得檢
      察官為不起訴處分確定，相關案號為97年度偵字第21374
      號 (被告丙○○)、97年度偵字第21372號 (被告戊○○)
      、98年度偵續一字第3號 (被告丁○○)、97年度偵字第
      19868號 (被告甲○○)、97年度偵字第17833號 (被告辛○○)，益證被告6人對原告並無任何不法行為。
  (三)被告矽品公司否認有何指示其餘被告6人對原告為任何不
      法行為，亦未妨害原告前往臺中地檢署或法院開庭，每次
      開庭，原告均有到庭。
  (四)並聲明：1、如主文所示。2、如受不利判決，願供擔保請
      准免為假執行。
三、兩造不爭執事項：
  (一)被告6人與原告均受僱於被告矽品公司工作，事發當時被
      告甲○○為原告之同事兼室友、被告戊○○、丁○○、辛○○、己○○均為原告之同事，被告丙○○為被告矽品公
      司之製造部門經理。
  (二)原告曾以本件事實向臺中地檢署分別對被告丙○○、戊○○、丁○○、甲○○、辛○○、己○○等人提出妨害名譽
      、妨害自由、偽證等刑事告訴，均經臺中地檢署檢察官偵
      查後為不起訴處分確定。
四、兩造爭執事項：
  (一)被告6人是否確有原告指述之不法侵權行為？
  (二)被告矽品公司是否確有授意被告6人對原告為不法行為？
      譽之行為？
  (三)原告依據民法侵權行為規定請求被告7人賠償所受損害，
      是否有據？
五、法院之判斷：
    按當事人主張有利於己之事實者，就其事實有舉證之責任，
    民事訴訟法第277條本文定有明文。又民事訴訟如係由原告
    主張權利者，應先由原告負舉證之責，若原告先不能舉證，
    以證實自己主張之事實為真實，則被告就其抗辯事實即令不
    能舉證，或其所舉證據尚有疵累，亦應駁回原告之請求(參
    見最高法院17年上字第917號判例意旨)。經查：
  (一)原告主張被告6人於上揭時、地分別對原告為不法之侵權
      行為，其中被告甲○○多次以「瘋的」、「神經病」、「
      他媽的」、「幹妳娘」、「妳有神經病」等語辱罵原告，
      而有妨害名譽之行為。被告戊○○亦以「神經病」、「賤
      鬼」、「瘋子」、「放屁」等語辱罵原告，而為妨害原告
      名譽之行為；另對原告恫稱：「撞死什麼人？」、「我跟
      妳有不共戴天之仇」等語，另多次近距離以腳作勢踢向原
      告頭臉處、或持刀在原告頭臉處近距離擦拭美工刀尖及作
      勢叉刺等，而有恐嚇行為。被告丁○○多次以「他媽的」
      等語辱罵原告，而為妨害名譽之行為，另曾故意拉住原告
      的手不讓原告離去，而有妨害自由之行為。被告辛○○亦
      曾對原告辱罵稱：「他媽的」、「我就是要找妳麻煩」等
      語，並且拉著原告的手搜身，而有恐嚇危害安全及妨害名
      譽之行為。被告丙○○曾多次對原告恐嚇稱：「妳們老闆
      叫我來跟妳協調，叫妳要原諒她，好不好」、「聽到我在
      講嗎？」、「不可以這樣子」、「我下班再來找妳」、「
      叫妳要原諒她」、「那妳去告了，就不會惡整妳嗎？妳怎
      麼那麼笨啊！」、「妳不要跟她計較……，妳會好過一點
      」、「妳要原諒她，自己會好過一點」、「妳再跟她計較
      ，妳會過的很難過」、「好啦，……，我叫妳聽一下，我
      也沒意見」、「後來我們都不敢介入了啦」、「我們以後
      很少介入了啦」、「妳不要再告」、「我沒有刻意找過妳
      吧，我們不是幫他們」等語，而有恐嚇、妨害名譽及強制
      行為，並曾在法院作偽證之行為。被告己○○對原告詢問
      部分同事罵原告很多句台語，該多句台語是什麼意思時，
      被告己○○變相罵原告「幹妳娘」、「他媽的」，還恐嚇
      原告說要叫人綁走，而有妨害名譽及恐嚇之行為，及另有
      偽證之行為各節，均為被告6人所否認，並抗辯稱原告就
      同一事實曾分別向臺中地檢署提出刑事告訴，各該案件均
      經臺中地檢署檢察官偵查後為不起訴處分確定等語，而本
      院依職權調閱各該偵查卷宗，發現原告確有對被告6人提
      出刑事告訴或告發之行為，其相關案號分別為97年度偵字
      第21374、23631號(被告丙○○)、97年度偵字第21372號(
      被告戊○○)、98年度偵續一字第3號(被告丁○○)、97年
      度偵字第19868號(被告甲○○)、97年度偵字第17833號(
      被告辛○○)、97年度偵字第17212號(被告己○○)及98年
      度偵字第19841號(被告己○○)，檢察官偵查結果皆為不
      起訴處分確定，並有各該案件之不起訴處分書在卷可憑，
      可見在刑事案件部分，被告6人對原告並無任何不法之犯
      罪行為甚明。至原告指摘臺中地檢署檢察官承辦上開各案
      件時辦案違誤、偏頗云云，乃為原告不滿檢察官對上開各
      案件之偵查結果均為不起訴處分所致，然此部分不在本院
      審理範圍，自無另予審究之必要。
  (二)原告起訴時就被告6人各該行為固提出錄音光碟或錄音帶
      ，及原告自行製作之錄音譯文為證，而本院亦曾指定勘驗
      期日會同原告及被告訴訟代理人勘驗原告提出之錄音光碟
      ，依序為99年4月16日上午(被告甲○○部分)、99年5月14
      日上午(被告戊○○部分，原告經合法通知未到庭，據原
      告稱開刀住院而無法到庭，但未提出醫院出具之診斷證明
      書為證)、99年6月4日上午(被告辛○○、丁○○部分)、
      99年6月18日上午(被告戊○○部分)，其中除於99年4月16
      日勘驗被告甲○○錄音光碟部分，確有聽到被告甲○○指
      稱：「妳有神經病」乙語，及99年6月4日勘驗被告丁○○
      錄音帶部分，確有聽到被告丁○○指稱：「他媽的」乙語
      外，其餘均因說話聲音過低(小)，或雜音過大，而無法聽
      清楚相關被告是否確有辱罵原告之行為，即使當庭依原告
      聲請勘驗多次，或使用原告自行攜帶之錄放音機當庭播放
      勘驗，結果亦無不同，以上各節均經記明於各次勘驗筆錄
      ，亦為被告訴訟代理人所不爭執，但原告仍堅稱錄音內容
      相當清楚，被告等人確有如錄音譯文所示辱罵原告之言語
      云云，本院亦依原告之主張記明其不同意見於各次勘驗筆
      錄內，並指定於99年7月15日續行勘驗被告丙○○、己○○、戊○○等3人部分之錄音光碟或錄音帶。詎原告不滿
      前開勘驗結果，認為原告未到場，法院逕與被告訴訟代理
      人勘驗，涉有不公(如99年5月14日該次勘驗)，並以本院
      執行職務疑有袒護、包庇、偏頗、勘驗失真，恐有瀆職、
      失職之虞，不公平違誤為由，據此聲請法官迴避，原告此
      項聲請雖經本院合議庭以99年度聲字第166號裁定駁回確
      定，而原告復於99年9月30日言詞辯論期日聲請續行勘驗
      錄音帶云云，惟證據調查原由審理事實之法院衡情裁量，
      若認事實已臻明瞭，自可即行裁判，毋庸再為調查，而勘
      驗亦屬調查證據之方法，法院經調查證據之結果，認事實
      已臻明瞭，即使未依當事人聲請勘驗，尚不得指其為違法
      (參見最高法院83年度台上字第2673號判決意旨)，本院認
      為原告既已對前開各次之勘驗方式及結果提出質疑偏頗、
      不公，其主觀上對本院之勘驗已缺乏信任，除非勘驗結果
      符合原告之期待，否則原告已不可能對本院之勘驗結果產
      生信賴，況依據兩造提出之證據資料及調閱偵查卷宗後，
      認為事實已明，法院即得逕為裁判，自無續行勘驗錄音光
      碟或錄音帶之必要，故原告此部分聲請不應准許。
  (三)因故意或過失，不法侵害他人之權利者，負損害賠償責
      任，民法第184條第1項前段設有規定。又損害賠償之債，
      以有損害之發生及有責任原因之事實，並二者之間，有相
      當因果關係為成立要件。故原告所主張損害賠償之債，如
      不合於此項成立要件者，即難謂有損害賠償請求權存在(
      參見最高法院48年台上字第481號判例意旨)。另侵權行為
      所發生之損害賠償請求權，以有故意或過失不法侵害他人
      權利為其成立要件，若其行為並無故意或過失，即無賠償
      之可言(參見最高法院49年台上字第2323號判例意旨)。本
      院認為：
   1、被告甲○○部分，依本院99年4月16日勘驗原告提出之錄
      音光碟內容所示，被告甲○○固於上揭時、地與原告為播
      放音樂音量是否過大、開關寢室門聲音是否過大等細故發
      生口角，惟此或因同寢室室友間生活習慣及作息不同，與
      年齡差距過大(原告當時約46歲，被告甲○○約25歲)，生
      活觀念差異而產生溝通上之困難，且依原告自行製作之錄
      音譯文內容，因被告甲○○當時並不認為其播放音樂及開
      關寢室門之聲音有過大之情形，原告卻一再指責及強調確
      有其事，被告甲○○在相互爭執之情況而口出「妳有神經
      病」乙語，要屬個人不滿原告指責之情緒發洩而已，在主
      觀上尚難認有何公然侮辱原告之不法意思，即與民法第
      184條第1項前段規定須以「不法」為侵權行為之主觀要件
      不合。至於原告指稱被告甲○○另有辱罵幾十句部分，與
      前開勘驗結果不符，自不得僅憑原告片面之主張，遽為不
      利於被告甲○○之認定。
   2、被告戊○○部分，依本院99年5月14日勘驗原告提出之錄
      音光碟內容，並未聽到被告戊○○有何辱罵原告「神經病
      」、「賤鬼」(見鬼？)等不雅字眼之情形，此有前開勘驗
      筆錄可按，則被告戊○○是否確有公然侮辱之妨害原告名
      譽之行為，即有疑問？況依前開勘驗錄音光碟及參照原告
      自行製作之錄音譯文內容，當時應係原告與被告戊○○各
      推車在電梯口相遇，被告戊○○要求原告趕快出來，原
      告認為被告戊○○故意擋住門口不讓她出來，且看不到被
      告戊○○之腳，害怕撞到被告戊○○，致雙方發生爭執，
      在對話過程，原告認為被告戊○○有辱罵之言語等情，本
      院認為依原告提出之錄音光碟既無法證明被告戊○○確有
      侮辱原告之情事，原告自應再行提出其他積極證據資料供
      法院調查，但原告仍未提出，僅就勘驗錄音光碟內容為爭
      執，顯有怠於盡其舉證責任之，該項不利益自應歸於原告
      。又原告與被告戊○○僅為在矽品公司之同事，平時素無
      怨隙，其等2人在客觀上自無可能有「不共戴天之仇」(一
      般係指父、兄遭人殺害，誓必報仇雪恨之意)，故被告戊○○縱有此言，恐怕亦屬不解其意之玩笑話而已。再被告
      戊○○即使確有在原告面前擦拭刀具及揮舞之情形(此為
      被告戊○○所否認)，在客觀上應以開玩笑性質居多，此
      從被告戊○○事後亦未對原告有何故意加害行為可知，尚
      難認被告戊○○有何恐嚇原告之不法意思。
   3、被告丁○○部分，依本院99年6月4日勘驗原告提出之錄音
      帶內容，除聽到1次被告丁○○確有說出「他媽的」不雅
      字眼之語句外，其餘均因說話聲音過低(小)，或雜音過大
      ，而無法聽清楚被告丁○○是否確有再辱罵原告之行為，
      此有前開勘驗筆錄可按。又依前開勘驗錄音光碟及參照原
      告自行製作之錄音譯文內容，依當時發生之情境，係原告
      要求品管人員協助將高約2公尺左右貨架上之貨料取下，
      被告丁○○認為取貨應自行為之，不須他人幫忙，致兩造
      發生口角爭執，被告丁○○乃表示欲向組長報告此事，要
      求原告同行，被告丁○○遂口出「他媽的」乙語等情，本
      院認為原告與被告丁○○當時既因取貨乙事發生爭執，在
      溝通無效之情況，被告丁○○遂表示欲向組長報告評理，
      而原告亦表示同意，可見被告丁○○當時係認為原告難以
      溝通，一時氣憤而口出「他媽的」乙語，在客觀上應屬發
      洩情緒之用語而，應非具有貶損原告人格、尊嚴之辱罵言
      詞，尚難據此逕認被告丁○○有何不法妨害原告名譽之情
      事。再原告指稱被告丁○○曾故意拉住其手，不讓其離去
      ，而有妨害自由之行為部分，亦為被告丁○○所否認，此
      部分屬肢體動作，無從自勘驗錄音帶得知，即應由主張該
      項有利於己事實之原告負舉證責任，但原告迄至言詞辯論
      終結時復未舉證以實其說，此部分主張即嫌無憑。
   4、被告辛○○部分，依本院99年6月4日勘驗原告提出之錄音
      帶內容，原告指稱被告辛○○有辱罵原告「他媽的」不雅
      字眼之情形，但被告辛○○則回稱「我罵我自己不行哦」
      等語，此有前開勘驗筆錄可按，原告固主張被告辛○○當
      時係用筆指著原告辱罵，惟此部分屬肢體動作，無從自勘
      驗錄音帶得知，即應由主張該項有利於己事實之原告負舉
      證責任，但原告迄至言詞辯論終結時亦未舉證以實其說，
      即難認被告辛○○部分當時確有用筆指著原告辱罵之情事
      。況依前開勘驗錄音光碟及參照原告自行製作之錄音譯文
      內容，當時亦係原告與被告辛○○為廠區內材料置放問題
      而發生口角，被告辛○○即使對原告不滿而口出「他媽的
      」或「我就是要找你麻煩」等語，仍屬一時情緒性之發洩
      語詞，在客觀上亦難認有何故意貶損原告人格、尊嚴之妨
      害名譽或恐嚇情事，此與民法侵權行為之要件不合。
   5、被告丙○○部分，依原告自行製作之錄音譯文內容所示，
      當時應係兩造間就原告與訴外人鄧珊珊間之民、刑事訴訟
      事件之談話，被告丙○○表示希望原告放開心胸，能對訴
      外人鄧珊珊撤銷告訴，他可以要求訴外人鄧珊珊向原告道
      歉，請原告原諒，但原告表示會告到底，不接受訴外人鄧
      珊珊之道歉。被告丙○○復表示其僅係前來協調，瞭解原
      告之立場，是否撤銷告訴與原告之工作是兩回事，而原告
      表示公司會惡整她，會解僱她，被告丙○○再表示：「那
      妳去告了，就不會惡整妳嗎？妳怎麼那麼笨啊！」、「妳
      不要跟她計較……，妳會好過一點」等語各情，本院認為
      被告丙○○充其量僅是被告矽品公司之說客而已，希望原
      告與訴外人鄧珊珊間之訴訟事件得因原告之撤銷而儘快終
      結，原告當時亦向被告丙○○吐露其在公司內之處境困難
      ，有被惡整、解僱之可能，被告丙○○始以「那妳去告了
      ，就不會惡整妳嗎？妳怎麼那麼笨啊！」、「妳不要跟她
      計較……，妳會好過一點」等語回應原告，故被告丙○○
      當時目的係在開導原告，希望原告接受訴外人鄧珊珊道歉
      而撤銷訴訟，在主觀上自不可能會以眨損原告人格尊嚴為
      目的而辱罵、恐嚇原告，或強迫原告必須對訴外人鄧珊珊
      撤銷訴訟，自難認被告丙○○有何故意以不法侵害原告名
      譽權之行為。詎原告僅擷取其與被告丙○○間談話片段內
      容，逕認被告丙○○涉有公然侮辱之妨害名譽行為，即為
      本院所不採。至原告指稱被告丙○○在法院作偽證乙事，
      亦為被告丙○○所否認，此部分復經臺中地檢署檢察官以
      97年度偵字第23631號為不起訴處分確定，原告亦未就此
      部分有利於己之事實舉證以實其說，原告此部分主張即與
      事實不符，不足採信。
   6、被告己○○部分，依原告自行製作之錄音譯文內容所示，
      當時應係兩造間在談論訴外人鄧珊珊間之刑事訴訟事件法
      院可能如何判決，而被告己○○就原告詢問部分同事罵原
      告很多句台語，該台語之意思為何，被告己○○僅表示很
      難聽，即使在兩造談話過程，被告己○○曾說出「幹妳娘
      」、「他媽的」等不雅字眼，亦係向原告強調比喻而已，
      被告己○○當時既未與原告交惡，其主觀上應無故意辱罵
      原告之動機，尚難認被告己○○有何故意以不法侵害原告
      名譽權之行為甚明。詎原告僅擷取被告己○○間談話片段
      內容，逕認被告己○○藉此變相有公然侮辱原告之妨害名
      譽行為，其立論已過於牽強，自為本院所不採。至原告指
      稱被告己○○在法院作偽證乙事，亦為被告己○○所否認
      ，此部分業經臺中地檢署檢察官以97年度偵字第17212號
      及98年度偵字第19841號為不起訴處分確定，原告亦未就
      該項有利於己之事實舉證以實其說，原告此部分主張尚屬
      無據。
  (四)原告固主張被告矽品公司應有指示被告6人於上揭時、地
      對原告為妨害名譽、妨害自由、恐嚇及偽證等不法行為，
      然為被告矽品公司所否認，而被告矽品公司為公司法人，
      並非自然人，在客觀上自不可能指示其所屬員工即被告6
      人對原告為任何不法之行為。況民法第184條所規定之侵
      權行為類型，均適用於自然人之侵權行為，對於法人自無
      適用之餘地。民法第185條規定之共同侵權行為，亦同。
      至於法人侵權行為則須以其董事或其他有代表權人，因執
      行職務所加於他人之損害，法人始與行為連帶負賠償之責
      任(民法第28條)。若該法人之員工因執行職務，不法侵害
      他人之權利，則依民法第188條之規定，該法人亦須連帶
      負賠償責任 (參見最高法院95年度台上字第338號判決意
      旨)，從而原告依據民法侵權行為規定請求被告矽品公司
      負損害賠償責任，自屬無憑。
六、綜上所述，原告與被告6人均為受僱於被告矽品公司之同事
    ，原告主張被告6人於上揭時、地分別對原告為妨害名譽、
    妨害自由、恐嚇及偽證等不法行為部分，已於97、98年間分
    別對被告6人提出刑事告訴，亦均經臺中地檢署檢察官為不
    起訴處分確定，原告在欠缺積極證據之情況，猶再對被告6
    人及被告矽品公司提出民事侵權行為損害賠償訴訟，在本院
    審理過程，僅提出自行製作之錄音譯文，及聲請勘驗錄音光
    碟或錄音帶，在已勘驗之錄音光碟或錄音帶，卻因雜音過大
    或被告方面說話聲音過低 (此與原告私下錄音時因場所及距
    離有關)，而無法清楚聆聽每一句談話內容，原告亦未即時
    提出其他證據資料供法院調查，應認原告尚未盡其舉證之義
    務，參照民事訴訟法第277條本文規定及最高法院17年上字
    第917號判例意旨，原告既無法舉證證明其主張為真正，即
    使被告之抗辯尚有瑕疵存在，仍應為不利於原告之認定。準
    此，原告依民法侵權行為損害賠償規定請求被告甲○○、戊○○、丁○○、丙○○、己○○各賠償原告10萬元，被告辛○○、矽品公司各賠償原告5萬元，及均自起訴狀繕本送達
    翌日起至清償日止，按年息百分之五計算之利息，均無理由
    ，應予駁回。又原告之訴已經駁回，其假執行之聲請亦失所
    依附，併予駁回。
七、本件事證已臻明確，兩造其餘攻擊防禦方法及所舉證據資料
    ，核與本件判決所得之心證及結果不生影響，毋庸逐一論述
    ，附此敘明。
參、結論：本件原告之訴為無理由，依民事訴訟法第78條判決如
    主文。
中    華    民    國    99    年    10    月    14    日
                  民事第三庭    法  官  林金灶
以上正本係照原本作成。
如對本判決上訴，須於判決送達後20日內向本院提出上訴狀（須
附繕本）。
中    華    民    國    99    年    10    月    14    日
                                書記官  李國敬

司法院資訊處製作；財團法人民間司法改革基金會備份。
